【裁判字號】    99,家聲,10
【裁判日期】    990729
【裁判案由】    訴訟救助
【裁判全文】
臺灣高等法院民事裁定                  99年度家聲字第10號
聲  請  人  甲○○
相  對  人  乙○○
上列當事人間確認單獨繼承權事件，聲請人聲請訴訟救助，本院
裁定如下：
    主  文
准予訴訟救助。
    理  由
一、按當事人無資力支出訴訟費用者，法院應依聲請，以裁定准
    予訴訟救助。但顯無勝訴之望者，不在此限。又無資力支出
    訴訟費用之事由，應釋明之。民事訴訟法第107條、第109條
    第2項分別定有明文。而所謂無資力，係指窘於生活，且缺
    乏經濟上之信用者（最高法院43年台抗字第152號判例參照
    ）。
二、本件聲請人主張其與相對人間確認單獨繼承權事件，對於原
    法院民國（下同）99年2月10日97年度重家訴字第8號所為判
    決不服，提起上訴，本應繳交訴訟費用，但因聲請人經濟拮
    据，沒有收入亦無恆產，目前實無資力支付該訴訟費用。又
    本件相關物證齊全，若將被繼承人徐念祖之筆跡送交鑑定，
    聲請人必有勝訴之望，爰依民事訴訟法第107條規定，並檢
    具聲請人96、97年度綜合所得稅各類所得資料清單、財產歸
    屬資料清單，請求裁定准予訴訟救助等語。
三、經查依聲請人所提97年度綜合所得稅各類所得資料、財產歸
    屬資料清單（見本院卷第4、6頁），及本院依職權調閱之聲
    請人97年度稅務電子閘門財產所得調件明細表（見本院卷第
    9-11頁），可知聲請人97年度計有營利所得新台幣（以下同
    ）2元、股利所得1,294元（計算式：25+40+194+1035=1294
    ）、利息所得1,348元，合計所得為2,644元，及執有10家股
    票；又本院再依職權調閱聲請人98年度稅務電子閘門財產所
    得調件明細表（見本院卷第19-21頁），顯示聲請人98年度
    僅有307元之股利所得，並仍執有前開10家公司以每股票面
    價值10元計算合計為12萬2,700元之股票，其中占聲請人大
    部分投資金額之中華航空股份有限公司、兆豐金融控股股份
    有限公司股票票面價值分別為6萬5,450元、7,640元（見本
    院卷第6頁），如以聲請人提起上訴期日即99年3月8日各該
    股票之收盤股價10.7元、18.25元計算（見本院卷第13、15
    頁），其市值僅有7萬0,031.5元（計算式：6萬5,450元10
    元/股10.7元/股）、1萬3,943元（計算式：7,640元10
    元/股18.25元/股），另票面價值4萬4,890元之桂宏企業
    股份有限公司經其董事會於91年4月16日決議撤銷股票公開
    發行（見本院卷第22 頁），已無市值，故抗告人98年度之
    資產僅約13萬3,891.5 元（計算式：307元＋7萬0,031.5元
    ＋1萬3,943元＋12萬2,700元－6萬5,450元－7,640元），顯
    非有資力繳納本件第二審裁判費13萬0,695元（見臺灣臺北
    地方法院97年度重家訴字第8號卷第317頁），堪認聲請人已
    釋明其無資力支出訴訟費用之主張。又聲請人提起本件上訴
    非顯無勝訴之望，是聲請人聲請訴訟救助，核無不合，應予
    准許。至相對人抗辯聲請人為了避免他人查知其財產而將動
    產存放於銀行保險箱內，且聲請人未工作仍能生活無虞，並
    委請律師為本件訴訟，顯然有資力云云，然參諸聲請人在
    本件訴訟第一審於98年8月25日委任律師（見臺灣臺北地方
    法院97年度重家訴字第8號卷第206頁委任狀）前後之財產減
    少狀況，暨相對人未能提出即時調查證據以釋明之情況下，
    相對人之抗辯實不足以推翻本院前開已獲得聲請人無資力之
    大概心證，相對人此部分之抗辯，自不足取。
據上論結，本件聲請有理由，爰裁定如主文。
中    華    民    國    99    年    7     月    29    日
                    民事第十二庭
                        審判長法  官  陳邦豪
                              法  官  李昆曄
                              法  官  李媛媛
正本係照原本作成。
如不服本裁定，應於收受送達後10日內向本院提出抗告狀，並應
繳納抗告費新台幣１千元。
中    華    民    國    99    年    7     月    29    日
                              書記官  李華安

司法院資訊處製作；財團法人民間司法改革基金會備份。
